【裁判字號】    91,簡,869
【裁判日期】    920630
【裁判案由】    地價稅
【裁判全文】
臺北高等行政法院判決                              九十一年度簡字第八六九號
    原      告  甲○○
    被      告  臺北市稅捐稽徵處
    代  表  人  謝松芳處長）.
右當事人間因地價稅事件，原告不服臺北市政府中華民國九十一年八月一日府訴字第
○九一一○五五九八○一號訴願決定，提起行政訴訟。本院判決如左：
    主  文
訴願決定及原處分均撤銷。
訴訟費用由被告負擔。
    事實及理由
一、緣原告所有坐落臺北市○○區○○段二小段三八四、三八五、三八六地號土地共
    三筆，於民國（以下同）九十年九月十日向被告所屬士林分處申請按自用住宅用
    地稅率課徵地價稅，並經核符合規定，准自九十年起適用。嗣該分處於辦理上開
    申請案時查得原告所有海光段二小段三八六地號土地（下稱系爭土地）係公共設
    施保留地，原以作為道路用地而免徵地價稅，惟系爭土地係為建造房屋應保留之
    空地，不符合減免地價稅規定，乃函被告所屬大同分處（歸戶分處）應按公共設
    施保留地稅率補徵八十五年至八十九年地價稅，並由大同分處補徵其八十五至八
    十九年地價稅新台幣（以下同）計一七、八三三元。原告不服，提起訴願，經查
    係對被告所核定之稅額不服，經依訴願法第五十八條規定審查改按復查程序辦理
    。嗣經被告以九十一年一月十八日北市稽法乙字第九０六五五八五六００號復查
    決定：「復查駁回。」原告仍表不服，復提起訴願。經臺北市政府九十一年八月
    一日府訴字第０九一一０五五九八０一號訴願決定：「訴願駁回。」原告又不服
    ，遂提起行政訴訟。
二、本件原告起訴主張略以：一、其所有系爭土地於五十一年十一月二十七日建造房
    屋並於五十五年十一月七日登記在案，嗣於七十年年九月八日因延平北路五段拓
    寬工程列入重劃徵收（七０土地重字第００四三０一號）並將系爭土地正式變更
    地目為『道』後即予免徵土地稅在案，該房屋建造已達肆拾年，屋齡老舊如申請
    拆除改建，系爭土地地目原為『建』既經士林地政事務所重測正式變更為『道』
    是否仍可作建地使用請明示。二、系爭土地台北市政府訴願委員會先依建造房屋
    應保留之空地依土地稅減免規則第九條之規定不予免徵後又以地籍電傳視訊系統
    土地標示部台北市都市土地卡陽明山管理局都市土地卡及八十五年列印公共設施
    保留地清冊改為公共設施保留地予以補徵六％之地價稅計一七、八三三元，系爭
    土地如係公共設施保留地則新事證之發生即不受土地稅減免規則第九條建造房屋
    應保留之空地所約束，從而應依公共設施保留地之相關法規處理，政府不能因不
    作為而不作土地卡之更正，本人於九十年九月十日向台北市稅捐稽徵處士林分處
    申請按自用住宅稅率課徵地價稅時，士林分處以系爭土地係屬建造房屋應保留之
    空地，依土地稅減免規則第九條之規定，不予免徵，嗣變更為公共設施保留地，
    按公共設施保留地稅率六％補徵八十五年至八十九年度之地價稅共計一七、八三
    三元．．三、系爭土地早於七十年九月八日重測列入徵收並將地目變更為『道』
    作為延平北路五段拓寬工程之用，故與原建造之房屋早已隔離使用，此有台北市
    士林地政事務所七十年九月八日之土地登記謄本為憑．．依土地稅減免規則第十
    一條都市計畫公共設施保留地在保留期間未作任何使用並與使用中之土地隔離者
    地價稅或田賦全免．．。四、案查系爭土地早於七十年九月八日即已規畫徵收並
    實際作為延平北路五段拓寬之道路使用迄今已逾貳拾壹年而台北市政府竟以惡劣
    之手段長久佔用而不發放補償金雖經議會多次協調均以經費短絀相搪塞，本人要
    求台北市政府就系爭土地應即按九十年七月土地公告現值．．發放補償金而免被
    補徵收戶非但無法取得應領之補償金，反受稅捐處補稅之困擾．．等語。
三、被告則以；經查依卷附「地籍地價電傳視訊系統─土地標示部」、「台北市都市
    土地卡」、「陽明山管理局都市土地卡」及八十五年列印公共設施保留地清冊所
    載，系爭土地為公共設施保留地，且經被告所屬士林分處依原告九十年九月十日
    申請按自用住宅用地稅率課徵地價稅所附建物附表查得系爭土地係為建造房屋應
    保留之空地，亦即為臺北市○○○路○段一一七號建物（整編前門牌為葫蘆里七
    鄰二十五之四號）之建築基地（建物登記日期為五十五年十一月七日），是系爭
    土地不符合土地稅減免規則第九條之規定，自不得免徵地價稅，嗣後經變更為公
    共設施保留地，則被告所屬大同分處依土地稅法第十九條規定，按千分之六稅率
    補徵系爭土地八十五年至八十九年地價稅，自屬有據。原告主張系爭土地既因變
    更地目為「道」後即應予免徵土地稅及新事證之發生不受土地稅減免規則第九條
    之約束，且系爭土地因政府財政短絀致延宕多年未經徵收補償，卻要原告補繳地
    價稅不合情理云云。經查系爭土地既係門牌號碼本市○○○路○段一一七號建物
    之建築基地，本即不符合土地稅減免規則第九條免徵地價稅之規定；況未經徵收
    之土地，除符合免徵規定者外，仍應依法課徵地價稅，殊無因其未經徵收補償而
    得執為免徵之理由，原告之主張，應不足採。從而，原核定補徵原告八十五年至
    八十九年地價稅計一七、八三三元，揆諸首揭法條規定並無違誤置辯。
四、按「無償供公共使用之私有土地，經查明屬實者，在使用期間內，地價稅或田賦
    全免。但其屬建造房屋應保留之空地部份，不予免徵。」土地稅減免規則第九條
    定有明文。本件兩造爭執之點在於系爭土地是否為門牌號碼本市○○○路○段一
    一七號建物之建築基地之法定空地，而不能依土地稅減免規則第九條免徵地價稅
    ？經查，本件經本院請被告於開庭前確實查明系爭土地是否在延平北路道路中？
    經被告函臺北市政府工務局建築管理處查詢，嗣經該處函復被告略以「系爭土地
    經依本府都市發展局網際網路土地使用分區及查詢系統、本處之臺北市建築物電
    腦地籍套繪圖臺北市建築管理資訊系統等檔案資料查對結果為系爭土地『係經都
    市○○○○○道路用地（公共設施用地），非屬法定空地』」，有該處九十二年
    六月五日北市工建照字第○九二六三九八五八○○號函影本及地圖一張附卷可參
    ，從而，被告以系爭無償供公共使用之私有土地為建造房屋應保留之法定空地，
    而否准依土地稅減免規則第九條免徵地價稅，即有未合，訴願決定予以維持，亦
    有未洽，均應由本院予以撤銷，由被告另為適法之處分。
據上論結，原告之訴為有理由，依行政訴訟法第二百三十三條第一項、第九十八條第
三項前段，判決如主文。
中      華      民      國    九十二    年      六      月     三十     日
                      臺 北 高 等 行 政 法 院   第 五 庭
                                                    法官  黃清光
右為正本係照原本作成。
本件以訴訟事件所涉及之法律見解具有原則性者為限，始得於本判決送達後二十日內
向本院提出上訴狀並表明上訴理由，如已於本判決宣示後送達前提起上訴者，應於判
決送達後二十日內補具上訴理由（均按他造人數附繕本），且經最高行政法院許可後
方得上訴。
中      華      民      國    九十二    年      六      月     三十     日
                                                  書記官  楊子鋒


司法院資訊處製作；財團法人民間司法改革基金會備份。
